【裁判字號】    99,交易,45
【裁判日期】    990923
【裁判案由】    過失傷害
【裁判全文】
臺灣花蓮地方法院刑事判決              99年度交易字第45號
公  訴  人  臺灣花蓮地方法院檢察署檢察官
被      告  丙○○
上列被告因過失傷害案件，經檢察官提起公訴（99年度偵字第95
6號），本院判決如下：
    主  文
丙○○犯過失傷害罪，處拘役伍拾玖日，如易科罰金，以新臺幣
壹仟元折算壹日。
    事  實
一、丙○○於民國98年12月9日下午13時30 分許，駕駛車牌號碼
    U7-7588 號自用小客車，沿花蓮縣花蓮市○○路由西往東方
    向內側車道行駛，途經中山路745 號前，本應注意變換車道
    時，應禮讓直行車先行，並注意保持安全距離，而依當時情
    形又無不能注意之情事，竟疏未注意右側後方來車，未讓右
    後方之直行車先行並確認保持安全距離，貿然由內側車道向
    右變換至外側車道行駛，適丁○○駕騎車牌號碼728-CMR 機
    車附載其孫乙○○（過失傷害部分未據告訴）沿花蓮縣花蓮
    市○○路由西往東方向而同向直行於丙○○右後方之外側車
    道，亦疏未注意車前狀況，因煞停不及，擦撞丙○○所駕駛
    U7-7588 號自用小客車右後方保險桿，致丁○○人車倒地，
    受有左膝人工關節置換術後挫傷合併血腫之傷害。
二、案經被害人丁○○告訴由花蓮縣警察局花蓮分局報請臺灣花
    蓮地方法院檢察署檢察官偵查起訴。
    理    由
壹、證據能力部分：
一、按刑事訴訟法第159條第1項規定：「被告以外之人於審判外
    之言詞或書面陳述，除法律有規定者外，不得作為證據」；
    其立法本旨係以證人於審判外之言詞或書面陳述，屬於傳聞
    證據，此項證據，當事人無從直接對於原供述者加以詰問，
    以擔保其真實性，法院亦無從直接接觸證人而審酌其證言之
    憑信性，違背直接審理及言詞審理之原則，除具有必要性及
    信用性情況之除外者外，原則上不認其有容許性，自不具證
    據能力；至所謂具有必要性及信用性情況者，例如刑事訴訟
    法第159條之1至第159條之5情形，仍例外認其有證據能力，
    然此乃係指法院未於審判期日傳喚相關證人到庭，案件僅能
    依靠該等證人於審判外之陳述以為判斷之情形，始需就該等
    審判外供述證據嚴格依照刑事訴訟法第159條之1至第159 條
    之5 所定要件一一檢視各該證人之供述，作為證據之資格。
    倘法院已經依據當事人聲請傳喚證人到庭接受檢辯雙方之交
    互詰問，則法院既已透過直接、言詞審理方式檢驗過該證人
    之前之證詞，當事人之反對詰問權亦已受到保障得以完全行
    使之情況下，該等審判外證據除有其他法定事由（例如：非
    基於國家公權力正當行使所取得或私人非法取得等，而有害
    公共利益，即以一般證據排除法則為判斷），應認該審判外
    供述已得透過審判程式之詰問檢驗，而取得作為證據之資格
    ，亦即其審判外供述與審判中供述相符部分，顯然已經構成
    具備可信之特別情狀，當然有證據資格（實務上之作用常為
    引用該等陳述與審判中陳述相符，強化該證人供述之可信度
    ），其不符部分，作為檢視審判中所為供述可信與否之彈劾
    證據，當無不許之理，甚者，其不符部分倘係於司法警察、
    檢察事務官調查中之供述，作為認定被告犯罪與否或不構成
    犯罪與否之證據，亦僅需依照刑事訴訟法第159條之2規定，
    斟酌其審判外供述作成外部環境、製作過程、內容、功能等
    情況認為之前供述較為可信，即可取得證據之資格，而作為
    認定事實之證據資格，最高法院94年臺上字第2507號、95年
    臺上字第2515號判決意旨均可資參照。經查：本件證人即告
    訴人丁○○已於本院審理時到庭，並接受本院訊問、交互詰
    問程序，直接言詞審理檢視其等證詞，故其前於警局、偵查
    中之供述，當然已取得作為證據之資格，自有證據能力。另
    丁○○之孫乙○○雖目擊車禍情形，惟其年僅4 歲，對當時
    碰撞情節並不清楚，而其所陳述被告倒車一節，係依告訴人
    之教導所陳述，已具乙○○於本院陳述在卷，是乙○○於偵
    查中所述顯不可信，應無證據能力，併予敘明。
二、按被告以外之人於審判外之言詞或書面陳述，除法律有規定
    者外，不得作為證據，刑事訴訟法第159條第1項定有明文。
    又刑事訴訟法第159條之5規定：「被告以外之人於審判外之
    陳述，雖不符前四條之規定，而經當事人於審判程序同意作
    為證據，法院審酌該言詞陳述或書面陳述作成時之情況，認
    為適當者，亦得為證據。當事人、代理人或辯護人於法院調
    查證據時，知有第159條第1項不得為證據之情形，而未於言
    詞辯論終結前聲明異議者，視為有前項之同意。」。查本件
    認定事實所引用之道路交通事故調查報告表(一)(二)、現場圖、
    診斷證明書、現場照片等卷證資料均經當事人同意作為證據
    ，經核作成之狀況並無不適當之情形，且無證據證明係公務
    員違背法定程序所取得，被告於審判程序中復未於言詞辯論
    終結前表示異議，亦無顯有不可信之情況與不得作為證據之
    情形，則依刑事訴訟法第159條之5之規定，本件認定事實所
    引用之上揭卷附證據，均有證據能力。
貳、認定犯罪事實之證據及理由：
一、訊據被告丙○○矢口否認有何過失傷害犯行，辯稱：98年12
    月9日從住家花蓮市○○路○段3巷212號出發，沿中山路由西
    往東行駛，要去市八市場，經過中山路與富國路交叉路口紅
    綠燈時，行向是綠燈，直接通過後，從內側車道到外側車道
    ，因前面有車緊急煞車，我也跟著緊急煞車，後面告訴人的
    車就撞上車尾了，車禍與變換車道無關，也絕對沒有要路邊
    停車停不進去再倒車出來之情形云云。
二、經查：
  (一)被告丙○○於98年12月9日下午13時30 分許，駕駛車牌號碼
    U7-7588 號自用小客車，沿花蓮縣花蓮市○○路由西往東方
    向行駛，途經中山路745 號前，與同方向行駛由丁○○駕騎
    附載其孫乙○○（過失傷害部分未據告訴）之車牌號碼 728
    -CMR機車發生擦撞，致丁○○人車倒地，丁○○受有左膝人
    工關節置換術後挫傷合併血腫之傷害等事實，業據告訴人丁○○於警詢、偵查中及本院審理時陳述在卷，且為被告所不
    爭執，並有道路交通事故調查報告表(一)(二)、現場圖、現場及
    車損照片、慈濟醫院診斷證明書在卷可稽（警卷），此部分
    事實堪以認定。
  (二)本件車禍肇事經過：
    1.本件車禍事故地點即花蓮縣花蓮市○○路745 號前路段為
      雙向四線道，有現場圖及現場照片在卷可參。而被告駕駛
      車牌號碼U7-7588 號自用小客車沿花蓮市○○路由西往東
      方向，原行駛內側車道，於經過中山路與富強路交岔路口
      紅綠燈後由內側車道往外側車道行駛，富強路交岔路口紅
      綠燈至肇事地點為一店面寬度之空地約本院第二法庭長度
      （約10公尺）的距離，於空地與旁邊耳鼻喉科診所間招牌
      前發生擦撞，當時告訴人係行駛於被告小客車右後方之外
      側車道等情，分據被告於本院準備程序、審理時及告訴人
      於警詢、審理時陳述在卷。而本件肇事地點車道寬3.5 公
      尺，於靠近內側車道線處之外側車道有落土（距外側車道
      邊線2.4公尺，依此計算，距內外側車道間車道線約1.1公
      尺），機車倒地之刮地痕由距內外側車道間車道線0.3 公
      尺處（依現場圖所示車道3.5公尺─3.2公尺＝0.3 公尺）
      斜向左前方延伸至內側車道等情，有道路交通事故現場圖
      在卷可稽。按二車發生撞擊受力作用而有落土，該落土處
      應為告訴人機車與被告之自用小客車發生撞擊之地點。又
      被告所駕駛U7-7588號自用小客車右後方保險桿有3處掉漆
      處，有車損照片在卷可稽，該車損位置與告訴人所述機車
      置物籃之螺絲勾到之痕跡相符，是該自小客車右後保險桿
      掉漆處應即為告訴人機車與被告小客車車體之撞擊點位置
      。綜上告訴人機車與被告自用小客車右後側保險桿撞擊所
      產生之落土及被告自用小客車右後側保險桿之車損位置，
      可認當時被告自用小客車之右側車身係在該落土處，而該
      落土處距內側車道僅1.1 公尺，參酌被告自用小客車之車
      體寬度等情，顯示撞擊當時被告自用小客車左後側車輪應
      尚位於內外側車道間車道線之位置，是可徵被告小客車當
      時適由內側車道轉至外側車道行駛時肇事。被告抗辯其於
      富強路紅綠燈交岔路口後即行駛於外側車道，顯與上開事
      證不符，委無可採。
    2.綜參上述被告陳述其於行駛內側車道，於中山路與富強路
      交岔路口紅綠燈後由內側車道往外側車道行駛，及告訴人
      陳述當時被告行駛於內外線車道的車道線上，後斜向路邊
      行駛，而於耳鼻喉科診所招牌前發生擦撞之地點等語（見
      警詢筆錄及本院99年9月9日審理筆錄第6 頁），並參酌現
      場圖顯示落土撞擊位置、機車刮地痕位置及被告小客車右
      後側保險桿車損撞擊點、車體寬度等各情判斷，本件車禍
      發生經過應係被告駕駛小客車沿花蓮縣花蓮市○○路由西
      往東方向內側車道行駛，於中山路與富強路交岔路口紅綠
      燈過後由內車道變換往外側車道行駛時，於耳鼻喉科診所
      招牌前與告訴人騎乘行駛於外側車道之機車發生撞擊之事
      實，可堪認定。
    3.另告訴人雖指述被告係因路邊停車，因停不進去再倒車出
      來而撞及云云，然為被告所否認，經查本件車禍事故地點
      ，於外側車道線至路邊店舖騎樓路邊尚有2.7 公尺寬之道
      路路面，又當時於路邊並無併排停車，路邊比較空，業據
      證人即到場處理之警員甲○○於本院證述在卷（見本院卷
      第111 頁證人筆錄），且參現場照片於告訴人所述發生擦
      撞之耳鼻喉科診所前未見有停車之車輛等情，有現場圖、
      現場照片在卷可為佐證；而依告訴人陳述當時被告是斜向
      路邊行駛（見本院卷第175 頁），則參照現場照片依當時
      路邊狀況，如右斜行駛順向路邊停車，應不致有不能停車
      再倒車出來之情狀，如縱有倒車情形，亦不致倒車至內外
      側車道間車道線之情形。告訴人所述被告係要路邊停車因
      停不進去再倒車出來時撞及云云，顯與現場跡證不符，尚
      無足採。
  (三)按小型汽車內外側車道均可行駛，行駛速度較慢時，應在外
    側車道行駛，但不得任意變換車道行駛；變換車道時，應讓
    直行車先行，並注意安全距離；道路交通安全規則第98條第
    1項第2、6 款定有明文。其立法意旨無非在於避免駕駛任意
    往左右變換行車路線，突然出現在左後方或右後方直行車行
    進方向之前方，而造成與直行車撞擊之情形；且在變換行車
    路線時，應先注意左右後方有無直行來車，並讓該直行車先
    行以及保持在變換行車路線時不會發生撞擊之安全距離，此
    為一般汽車駕駛人所應注意並確實遵守之事項，被告為考領
    有駕駛執照之人，對於上開規定自應知悉並須確實遵守之。
    再依被告原行駛內側車道變換至外側車道時，為行駛於外側
    車道之告訴人機車撞及右側後方保險桿之情狀，顯見被告於
    變換車道時，並未注意右後方來車而未讓告訴人之直行車先
    行，且未保持變換車道之安全距離。而案發當時天氣晴、日
    間自然光線、柏油路面、乾燥、無缺陷、無障礙物，有卷附
    道路交通事故調查報告表(一)(二)在卷可稽，堪認被告於本件車
    禍事故發生時，客觀上並無不能注意之情事，詎被告竟疏於
    注意變換車道時未讓直行車先行以及未注意保持避免碰撞之
    安全距離，即貿然往右變換車道行駛，致與右後方直行之告
    訴人機車發生撞擊而肇事，被告之駕駛行為自有過失。而告
    訴人駕騎機車疏未注意車前狀況，雖亦與有過失，惟告訴人
    之過失仍無解於被告為本件車禍過失責任之認定。被告上開
    過失行為致告訴人受有上開傷害之結果，亦有財團法人佛教
    慈濟綜合醫院診斷證明書可憑，被告之過失行為與告訴人之
    傷害間，自有相當因果關係。
  (四)綜上所述，本件被告過失傷害之事證明確，犯行洵堪認定，
    應依法論科。
參、論罪科刑：
    核被告所為，係犯刑法第284條第1項前段之過失傷害罪。本
    件被告係因變換車道時疏於注意未讓右後方之直行車先行並
    未保持變換車道之安全距離而肇事，起訴意旨認係被告路邊
    停車再倒車而肇事，容有誤認，惟檢察官起訴車禍肇事過失
    傷害之事實同一，本院自得審酌全部事實並予更正。爰審酌
    被告之智識經驗、生活狀況、過失之情節及輕重程度，告訴
    人之損害情形，及被告犯後否認過失，尚未與告訴人達成和
    解等一切情形，量處如主文所示之刑，並諭知如易科罰金之
    折算標準。
據上論斷，應依刑事訴訟法第299條第1項前段、第284條之1，刑
法第284條第1項前段、第41條第1項前段、刑法施行法第1條之 1
，判決如主文。
本案經檢察官簡淑如到庭執行職務。
中    華    民    國    99    年    9     月    23    日
                  交通法庭      法  官  蔡寶樺
以上正本證明與原本無異。
如不服本判決應於收受送達後10日內向本院提出上訴書狀，並應
敘述具體理由。其未敘述上訴理由者，應於上訴期間屆滿後20日
內向本院補提理由書(均須按他造當事人之人數附繕本)「切勿逕
送上級法院」。告訴人或被害人如對於本判決不服者，應具備理
由請求檢察官上訴，其上訴期間之計算係以檢察官收受判決正本
之日期為準。
中    華    民    國    99    年    9     月    24    日
                                書記官
附錄本判決論罪之法律條文：
中華民國刑法第284條
因過失傷害人者，處6月以下有期徒刑、拘役或5百元以下罰金，
致重傷者，處1年以下有期徒刑、拘役或5百元以下罰金。
從事業務之人，因業務上之過失傷害人者，處1 年以下有期徒刑
、拘役或1千元以下罰金，致重傷者，處3年以下有期徒刑、拘役
或2千元以下罰金。

司法院資訊處製作；財團法人民間司法改革基金會備份。
